臺灣臺北地方法院民事判決　　　　　　　96年度訴字第2628號
原　　　告　永豐商業銀行股份有限公司
法定代理人　丙○○
訴訟代理人　甲○○
被　　　告　己○○
　　　　　　丁○○○
　　　　　　戊○○
　　　　　　乙○○
上列當事人間清償借款事件，本院於民國九十六年五月十一日言
詞辯論終結，判決如下：
    主    文
被告應連帶給付原告新臺幣壹佰肆拾萬元，及自民國九十五年
九月二十八日起至清償日止，按年息百分之五點六八八計算之利
息，暨自民國九十五年十月二十九日起至清償日止，逾期在六個
月以內者，按上開利率百分之十，逾期超過六個月者，按上開利
率百分之二十計算之違約金。
訴訟費用由被告連帶負擔。
本判決於原告以新臺幣肆拾柒萬柒仟元或等值之中央政府建設公
債九十四年度甲類第六期債票供擔保後，得假執行。
    事    實
甲、原告方面：
一、聲明：除假執行供擔保之金額外，如主文所示。
二、陳述略稱：
  (一)緣被告己○○邀同其餘被告丁○○○、戊○○及乙○○為連
    帶保證人，於民國（下同）九十四年二月二十三日與台北國
    際商業銀行股份有限公司（下稱台北國際商業銀行）簽立綜
    合授信約定書，就被告己○○所負債務金額在新臺幣（下同
    ）七百萬元範圍內負連帶清償責任。嗣被告己○○邀同其餘
    被告丁○○○及戊○○為連帶保證人，於九十五年六月二十
    七日與台北國際商業銀行簽立借據，向其借款一百四十三萬
    元，約定借款期限自九十五年六月二十七日起至九十七年六
    月二十七日止，利息按原告銀行基準利率加碼年息百分之一
    點四六八機動計算（目前為年息百分之五點六八八），利息
    按月計付，本金到期還清，並約定逾期清償在六個月以內者
    ，按上開利率百分之十，超過六個月者，超過部分按上開利
    率百分之二十計付違約金。台北國際商業銀行嗣於九十五年
    十一月十三日與建華商業銀行合併，並更名為永豐商業銀行
    股份有限公司。
  (二)詎被告己○○於九十五年十月十三日發生支票存款退票遭拒
    絕往來情事，依綜合授信約定書第一節第六條第一項第二款
    及借據約定書第五條第一項第二款之約定，全部債務視為到
    期，尚欠原告借款本金一百四十三萬元及如主文第一項所示
    之利息、違約金，被告丁○○○、戊○○及乙○○為連帶保
    證人，自應負連帶償還責任。爰依消費借貸及連帶保證之法
    律關係，請求被告連帶清償。
  (三)被告乙○○於九十四年間簽立綜合授信約定書，擔保被告簡
    銘對原告之一切債務，該連帶保證為沒有定期間之最高限額
    保證，於被告乙○○依民法第七百五十四條規定通知原告終
    止保證責任前均屬有效，而九十五年所發生之借款債務，仍
    在被告乙○○保證責任有效期間內發生，被告乙○○自應負
    連帶清償責任。
三、證據：提出綜合授信約定書影本一份、借款暨約定書影本一
    份、單筆放款繳息狀況查詢單一份、第一類票據信用資料查
    覆單一份、歷史往來明細查詢一份、歷史利率查詢一份及戶
    籍謄本三份為證。
乙、被告方面：
壹、被告乙○○部分：
一、聲明：原告之訴及假執行之聲請均駁回。
二、陳述略稱：九十四年係幫被告己○○擔保借款，該筆借款剩
    五十幾萬元未清償；至於九十五年之借款，依原告提出之借
    據影本，連帶保證人欄並無乙○○之簽名及印文，顯見被告
    乙○○並非該筆借款之連帶保證人，自不應負返還責任。
三、證據：無。
貳、被告己○○、丁○○○及戊○○部分：被告己○○、丁○○○及戊○○均未於言詞辯論期日到場，亦未提出書狀作何聲
    明或陳述。
    理    由
一、程序方面：
  (一)依原告所提授信約定書第一節第十三條第二項之約定：「‧
    ‧立約人及連帶保證人如因本約定書有關一切債務與貴行涉
    訟時，立約人及保證人合意以台灣台北地方法院或宜蘭地方
    法院為第一審管轄法院。」，故本院對本事件具有管轄權。
  (二)本件被告己○○、丁○○○及戊○○均未於言詞辯論期日到
    場，核無民事訴訟法第三百八十六條所列各款情形，應依原
    告之聲請，由其一造辯論而為判決。
二、本件原告主張之事實，已據其提出綜合授信約定書影本一份
    、借款暨約定書影本一份、單筆放款繳息狀況查詢單一份、
    第一類票據信用資料查覆單一份、歷史往來明細查詢一份、
    歷史利率查詢一份及戶籍謄本三份為證，被告乙○○到庭未
    否認前揭書證之真正，且被告己○○、丁○○○及戊○○均
    未到庭爭執，亦未提出書狀作何聲明或陳述，堪認原告之主
    張為真實。
三、被告乙○○雖辯稱，其於綜合授信約定書連帶保證人欄上簽
    名，僅係幫被告己○○擔保九十四年之借款，而該筆借款僅
    剩五十幾萬元未清償，惟關於被告己○○九十五年六月二十
    七日之借款，其並未於借據連帶保證人欄上簽名，亦未為被
    告己○○擔保，故其並非該筆借款之連帶保證人，自不負連
    帶清償責任云云。惟查：
  (一)按「稱保證者，謂當事人約定，一方於他方之債務人不履行
    債務時，由其代負履行責任之契約。」、「就連續發生之債
    務為保證而未定有期間者，保證人得隨時通知債權人終止保
    證契約。」，民法第七百三十九條、第七百五十四條第一項
    分別定有明文；次按「保證人與債權人約定就債權人與主債
    務人間所生一定債之關係範圍內之不特定債務，預定最高限
    額，由保證人保證之契約，學說上稱為最高限額保證。此種
    保證契約如定有期間，在該期間內所生約定範圍內之債務，
    不逾最高限額者，均為保證契約效力所及；如未定期間，保
    證契約在未經保證人依民法第七百五十四條規定終止或有其
    他消滅原因以前，所生約定範圍內之債務，亦同。故在該保
    證契約有效期間內，已發生約定範圍內之債務，縱因清償或
    其他事由而減少或消滅，該保證契約依然有效，嗣後所生約
    定範圍內之債務，於不逾最高限額者，債權人仍得請求保證
    人履行保證責任。」，最高法院七十七年台上字第九四三號
    判例要旨足資參照。
  (二)本件依兩造於九十四年二月二十三日簽立之綜合授信約定書
    第一節第一條「債務範圍」之約定：「金額：柒佰萬元整。
    本契約所稱債務或一切債務，係指立約人（按即被告）對貴
    行（按即原告）現在（包括過去所負現在尚未清償）及將來
    所負之票據、借款、保證、墊款、透支、貼現、承兌、委任
    保證、開發信用狀、出口押匯、應收帳款承購、信用卡消費
    款等債務及其他債務，並包括其利息、遲延利息、違約金、
    損害賠償及其他有關費用。」，可知被告乙○○與原告係約
    定就原告與被告己○○間所生一定債之關係範圍內之不特定
    債務，預定最高限額，由被告乙○○保證之契約，乃屬最高
    限額保證；且因兩造未定有保證期間，故依前揭最高法院七
    十七年台上字第九四三號判例意旨，該保證契約在未經被告
    乙○○依民法第七百五十四條規定終止或有其他消滅原因以
    前，所生約定範圍內之債務，亦均為保證契約效力所及。
  (三)經查，被告乙○○並不爭執前開保證契約尚未經其依民法第
    七百五十四條規定終止或有其他消滅原因，是於九十五年六
    月二十七日發生被告己○○對原告之一百四十三萬元借款債
    務，仍為該保證契約效力所及，故被告乙○○自應就該筆借
    款債務負連帶清償責任。
四、從而，原告本於消費借貸及連帶保證之法律關係，請求被告
    連帶給付一百三十四萬元及如主文第一項所示之利息及違約
    金，為有理由，應予准許。
五、原告陳明願供擔保，聲請宣告假執行，核無不合，爰酌定相
    當擔保金額准許之。
六、據上論結，本件原告之訴為有理由，依民事訴訟法第三百八
    十五條第一項前段、第八十五條第二項、第三百九十條第二
    項，判決如主文。
中　　華　　民　　國　　96　　年　　5　　月　　 25　　日
                民事第一庭    法    　官　文衍正
以上正本係照原本作成
如對本判決上訴，須於判決送達後20日內向本院提出上訴狀
中　　華　　民　　國　　96　　年　　5　　月　　 25　　日
                  　　　　　　法院書記官　周其祥
